【裁判字號】    97,消債更,1133
【裁判日期】    970930
【裁判案由】    聲請更生程序
【裁判全文】
臺灣高雄地方法院民事裁定          97年度消債更字第1133號
聲  請  人
即  債務人  甲○○
上列當事人聲請消費者債務清理事件，本院裁定如下：
    主  文
債務人甲○○自中華民國九十七年九月三十日中午十二時起開始
更生程序。
命司法事務官進行本件更生程序。
    理  由
一、按債務人對於金融機構因消費借貸、自用住宅借款、信用卡
    或現金卡契約而負債務，在聲請更生或清算前，應提出債權
    人清冊，以書面向最大債權金融機構請求協商債務清償方案
    並表明共同協商之意旨。又法院開始更生程式之裁定，應載
    明其年、月、日、時，並即時發生效力。次按法院裁定開始
    更生或清算程式後，得命司法事務官進行更生或清算程式，
    必要時得選任律師、會計師或其他適當之自然人或法人一人
    為監督人或管理人。消費者債務清理條例第151 條第1 項、
    第45條第1 項、第16條第1 項分別定有明文。
二、聲請意旨略以：伊因有不能清償情事，曾依「中華民國銀行
    公會會員辦理消費金融案件無擔保債務協商機制」（下稱無
    擔保協商）申請債務協商，經協商成立，約定自民國（下同
    ）96年2 月起，分120 期，利率5 ％，每月應繳納為新台幣
    （下同）17,963元，因聲請人及其配偶均在市場賣魚，每月
    收入約有55,000元，扣除每月在市場內的攤位租金5,000 元
    ，漁貨保存必要之冷凍櫃電費每月約5,000 元，聲請人往返
    屏東、嘉義批漁貨之交通費用8,000 元，以及聲請人每月之
    必要生活費用、保險費用、其他生活雜支，以及配偶、2 名
    小孩之扶養費用、教育費用、保險費用等，共計約為50,000
    元，實已不足支付如此龐大之協商還款金額，迫不得已僅得
    選擇毀諾一途，並非伊惡意毀諾，實係因其客觀上確有不可
    歸責之事由所致。又伊無擔保或無優先權之債務總額未逾
    1,200 萬元，復未經法院裁定開始清算程序或宣告破產，爰
    向本院聲請更生等語。
三、經查：
  (一)按「債務人與金融機構協商成立者，不得聲請更生或清算。
    但因不可歸責於己之事由，致履行顯有重大困難者，不在此
    限」；「本條例施行前，債務人依金融主管機關協調成立之
    中華民國銀行公會會員，辦理消費金融案件無擔保債務協商
    機制與金融機構成立之協商，準用前項之規定」消費者債務
    清理條例第151 條第5 、6 項分別定有明文。
  (二)債務人所主張之上開事實，業據提出債權人清冊、財產狀況
    說明書、債務協商協議書暨無擔保債務還款計畫書、戶籍謄
    本、聲請人及其配偶之95年、96年所得清單及財政部高雄市
    國稅局財產歸屬資料清單、各類所得扣繳暨免扣繳憑單、勞
    健保支出證明、南山人壽保險保費繳費影本、戶籍謄本、必
    要生活支出之單據影本、加油費收據、水電費收據、教育費
    收據、通信費用收據等文書為證。
  (三)聲請人其收入約有55,000元左右，未見提出事證以資證明，
    僅有聲請人所立切結書，本院參酌其95、96年度之所得清單
    查無收入，且查無聲請人有隱匿申報之情，應可信聲請人所
    言為真；又聲請人上開收入扣除攤位租金5,000 元，水電費
    用6,000 元，往返嘉義屏東批貨之交通費8,000 元等營業必
    要費用，以及聲請人及其扶養人之膳食費用10,000元、教育
    費用6,000 元、通信及其他雜項支出3,000 元，實已不足支
    付必要協商應納費用17,963元。是聲請人應有「不可歸責於
    己之事由，致履行顯有重大困難者」之情形。
  (四)準此，聲請人雖依消費者債務清理條例第151 條第6 項之規
    定，於本條例施行前已依金融主管機關協調成立之中華民國
    銀行公會會員，辦理消費金融案件無擔保債務協商機制與金
    融機構成立之協商；惟因聲請人有同條第5 項但書規定「因
    不可歸責於己之事由，致履行顯有重大困難者」，復查無聲
    請人有消費者債務清理條例第6 條第3 項、第8 條或第46條
    各款所定應駁回更生聲請之事由，則本件聲請為有理由，並
    依上開規定命司法事務官進行本件更生程序，爰裁定如主文
    所示。
中    華    民    國    97    年    9     月    30    日
                  臺灣高雄地方法院鳳山簡易庭
                          法  官  楊智守
以上正本係照原本作成。
本件裁定不得抗告。
本件裁定已於97年9月30日中午12時公告。
中    華    民    國    97    年    9     月    30    日
                          書記官  洪育祺


司法院資訊處製作；財團法人民間司法改革基金會備份。
